最　高　行　政　法　院　裁　定
                                     100年度裁字第2690號
上  訴  人　新北市政府
代　表　人　朱立倫
訴訟代理人　徐鳳儀
          　王耀聰
          　吳秉諺
被 上訴 人　林新發
          　林書波
          　宋美惠
          　林詹含笑
          　林條桂
共      同
訴訟代理人　張佳瑜　律師
上列當事人間土地公告現值事件，上訴人對於中華民國100年1月
27日臺北高等行政法院99年度訴更一字第77號判決，提起上訴，
本院裁定如下：
　　主  文
上訴駁回。
上訴審訴訟費用由上訴人負擔。
　　理  由
一、按對於高等行政法院判決之上訴，非以其違背法令為理由，
    不得為之，行政訴訟法第242條定有明文。依同法第243條第
    1項規定，判決不適用法規或適用不當者，為違背法令；而
    判決有同條第2項所列各款情形之一者，為當然違背法令。
    是當事人對於高等行政法院判決上訴，如依行政訴訟法第24
    3條第1項規定，以高等行政法院判決有不適用法規或適用不
    當為理由時，其上訴狀或理由書應有具體之指摘，並揭示該
    法規之條項或其內容；若係成文法以外之法則，應揭示該法
    則之旨趣；倘為司法院解釋或本院之判例，則應揭示該判解
    之字號或其內容。如以行政訴訟法第243條第2項所列各款情
    形為理由時，其上訴狀或理由書，應揭示合於該條項各款之
    事實。上訴狀或理由書如未依此項方法表明，或其所表明者
    與上開法條規定不合時，即難認為已對高等行政法院判決之
    違背法令有具體之指摘，其上訴自難認為合法。
二、被上訴人等認其所有坐落臺北縣汐止市（改制後為新北市○
    ○區○○○○○○段橫科小段第32-49、32-50、33-1、33-9
    、494-1、494-4及494-5地號等7筆土地（下稱系爭土地），
    經上訴人於民國96年1月1日公告土地現值地價偏低，向上訴
    人提出異議，經上訴人函復被上訴人（下稱原處分）略以：
    系爭土地96年公告土地現值調降情形，乃因722區段確為保
    護區並完成地籍分割，且無相關單位通知預定徵收之計畫，
    故96年回歸保護區訂價原則，每平方公尺經評定為新臺幣（
    下同）6,400元等語，被上訴人不服，循序提起行政訴訟，
    經原審法院96年度訴字第3159號判決駁回被上訴人之訴，被
    上訴人不服，提起上訴，經本院99年度判字第613號判決廢
    棄發回原審法院更為審理，嗣原審法院以99年度訴更一字第
    77號判決（下稱原判決）撤銷訴願決定及原處分、並命上訴
    人對於被上訴人更正系爭土地土地公告現值申請案，應依原
    判決法律見解另為處分，上訴人不服，遂提起本件上訴。
三、上訴人上訴主張略以：(一)、上訴人辦理公告土地現值評定作
    業時，對於預定徵收土地之行政前例為「預定於隔年度辦理
    徵收土地所○○○區段○區段地價不調降」，原判決誤認為
    「有土地徵收計畫即不予調降」，基此所為之判決難謂有理
    。系爭土地94年、95年公告現值未予調降，係因臺北縣地價
    及標準地價評議委員會95年第3次會議審議就個案獨立審理
    後，所為之專業認定，與前述行政前例無涉，原判決已違反
    「辦理更正公告地價、公告土地現值作業注意事項」立法意
    旨，而有不適用法規之情形。(二)、系爭土地實際至97年7月
    都市計畫經內政部核定部分變更為道路用地，確定徵收範圍
    ，始辦理徵收，而並非於95年或96年辦理徵收，原判決認定
    有誤。(三)、又原判決命上訴人辦理系爭土地96年公告土地現
    值訂定時，增加審酌依法不應納入之與地價無關之考慮因素
    ，已違反平均地權條例第46條、地價調查估計規則等法令規
    定，有判決不適用法規之情形。(四)、至被上訴人所稱上開會
    議明確指出72○○○區區段已納入94年預定徵收範圍之文字
    ，僅係上訴人於該次會議提案說明一檢討該地價區段94年、
    95年公告現值區段地價錯誤情形時，對於該區段地價計算錯
    誤原因之陳述，非該次會議決議理由等語。經核，原判決業
    已就本件上訴人於93年間即將包括系爭土地在內計33筆土地
    作為94年度「預定臺北縣汐止市基隆河整體治理計畫」各項
    工程範圍，並已於94年11月14日公告徵收其中之22筆土地。
    且臺北縣地價及標準地價評議委員會95年第3次會議決議，
    系爭土地所屬72○○○區區段地價94年公告現值仍維持93年
    12○○○區區段地價為每平方公尺41,200元，係以系爭土地
    所屬72○○○區區段土地已納入94年預定徵收範圍，為考量
    民眾權益之維護，並避免民眾產生地價調降之疑慮為評定之
    基礎。另上訴人之訴訟代理人於前審審理時亦陳明系爭土地
    如確定隔年土地要徵收的話，則被上訴人不會調降地價等語
    。況且系爭土地乃位於汐止大坑溪高架道路、東側闢建平面
    道路範圍之內，復為內政部列為95年度「生活圈道路系統4
    年建設計畫」擬列工程項目之一，已由內政部通知包括上訴
    人在內之21縣市政府，應在95年6月底完成徵收作業，且該
    項徵收預算應由縣市政府納入地方預算辦理，足見上訴人於
    94年底即知悉將於翌年辦理上開「生活圈道路系統4年建設
    計劃」之土地徵收甚明。準此以論，臺北縣地價暨標準地價
    評議委員會95年第6次會議決議將系爭72○○○區區段地價自
    去年之每平方公尺41,200元，調降為6,400元以下，明顯忽
    略系爭土地已列入於徵收範圍之事實。而土地有徵收計畫即
    不予調降地價，復為上訴人辦理地價評定作業所建立之行政
    前例，若恣意違背，將造成位於同區段，皆屬徵收範圍之土
    地，僅因上訴人辦理徵收程序之緩急先後，而有不同徵收補
    償地價之不合理現象，自難謂符合平等原則。是故上開臺北
    縣地價及標準地價評議委員會就系爭土地96年度之區段地價
    由原來之每平方公尺41,200元，調降為6,400元，因忽略系
    爭土地已列入徵收範圍之事實，而漏未審酌是否有不予調降
    地價之因素，所為之評定自有違誤之情事，則上訴人據以作
    成之公告現值，即有違法等情，敘述甚詳。本件上訴人對於
    高等行政法院判決上訴，雖以該判決違背法令為由，惟核其
    上訴理由，無非係重述其於起訴已主張而為原審所不採之理
    由，並就原審取捨證據、認定事實之職權行使，指摘其為不
    當，或就原審已論斷者，泛言未論斷，而非具體表明合於不
    適用法規、適用法規不當、或行政訴訟法第243條第2項所列
    各款之情形，難認對該判決之如何違背法令已有具體之指摘
    。依首開規定及說明，應認其上訴為不合法。至縱如上訴意
    旨主張對於預定徵收土地之行政前例為「預定於隔年度辦理
    徵收土地所○○○區段○區段地價不調降」，而非原判決所
    認「有土地徵收計畫即不予調降」乙節，惟原處分亦有在區
    段地價不調降情形下，何以系爭土地公告現值驟降未敘理由
    之違誤。另內政部既已通知包括上訴人在內之21縣市政府，
    應在95年6月底完成徵收作業，亦即有上開行政先例可資依
    循，自不因執行該徵收作業之遲延，而影響該行政先例之適
    用，均附此敘明。
四、據上論結，本件上訴為不合法。依行政訴訟法第249條第1項
    前段、第104條、民事訴訟法第95條、第78條，裁定如主文
    。
中　　華　　民　　國　　100　 年　　11　　月　　10　　日
                    最高行政法院第一庭
                        審判長法官　鍾　耀　光
                              法官　蕭  惠  芳
                              法官　鄭　小　康
                              法官　林　樹　埔
                              法官　陳　秀　

以  上  正  本  證  明  與  原  本  無  異
中　　華　　民　　國　　100　 年　　11　　月　　10　　日
　　　　　　　　　　　　　　　書記官　黃　淑　櫻